【裁判字號】    98,金上重更(一),172
【裁判日期】    980924
【裁判案由】    常業詐欺等
【裁判全文】
臺灣高等法院臺南分院刑事判決
上  訴  人
即  被  告  己○○
                      之1號
選任辯護人  張文嘉律師
上列上訴人因常業詐欺等案件，不服臺灣嘉義地方法院95年度重
訴字第11號中華民國97年2月13日第一審判決（起訴案號：臺灣
嘉義地方法院檢察署95年度偵字第2160、3597號），提起上訴，
判決後經最高法院發回更審，本院判決如下：
    主  文
原判決關於己○○部分撤銷。
己○○與法人行為負責人，共同違反除法律另有規定外，非銀行
不得經營收受存款業務之規定，其犯罪所得達新台幣壹億元以上
，處有期徒刑參年柒月。
    事  實
一、己○○與李權倫（原名李志仁，經原審判處有期徒刑1年11
    月，緩刑4年確定）、吳萬成（經原審判處有期徒刑2年，緩
    刑5年確定）、范祁仲（經原審判處有期徒刑1年11月，緩刑
    4年確定）均明知佑寧生物科技股份有限公司（下稱佑寧公
    司）未經主管機關核准經營收受存款業務，非銀行不得經營
    收受存款業務。緣陳光隆於民國（下同）93年1月12日收購
    設於臺北縣瑞芳鎮○○路瑞芳工業區132號之佑寧公司，委
    由不知情之李寶豐掛名佑寧公司董事長，實由陳光隆負責經
    營，嗣因佑寧公司虧損嚴重，陳光隆遂與實際經營台育開發
    投資顧問股份有限公司（下稱台育公司，名義負責人為王忠
    政）、盤錦國鼎科技股份有限公司（下稱盤錦公司）之子○
    ○協議合作，並於93年7月間訂定合作協議書，共同籌組佑
    寧公司投資事業部行銷佑寧公司產品，由陳光隆擔任總裁，
    子○○擔任佑寧公司投資事業部執行董事統籌整體營運行銷
    事宜，復由子○○覓得游麗珠擔任佑寧公司投資事業部總經
    理負責公司業務及財務。子○○、陳光隆、游麗珠等人（以
    上3人均經臺灣嘉義地方法院另以95年度重訴字第7號判決，
    子○○處有期徒刑10年；陳光隆處有期徒刑9年；游麗珠處
    有期徒刑9年6月）均參與佑寧公司投資事業部之產業經營方
    向、資金吸收、紅利獎金發放及宣傳等決策，為佑寧公司行
    銷「台育保值型會員」、「佑寧會員」、「東霖會員」之行
    為負責人（詳後述）。而子○○等人均知悉上開公司非屬依
    銀行法組織登記，經營銀行業務之機構，亦明知除法律另有
    規定外，非依銀行法組織登記之銀行，不得經營收受存款業
    務，亦不得以收受投資或使加入為股東或其他名義，向多數
    人或不特定人收受款項或吸收資金，而約定或給付與本金顯
    不相當之紅利、利息、股息或其他報酬，竟基於以詐欺取財
    以達違法吸收資金之犯意，共同意圖為自己不法之所有，由
    子○○、陳光隆、游麗珠等人共擬佑寧公司投資事業部營運
    行銷方案、紅利分配及發放方式，並自93年7月某日起，以
    佑寧公司名義，對外招攬亦有詐欺取財及違反上開銀行法犯
    意聯絡之業務員己○○及吳萬成、李權倫、范祁仲，其中己
    ○○約自94年8月15日起加入佑寧公司臺南潔康營業處，吳
    萬成約自93年7月起加入佑寧公司臺北總管理處、李權倫、
    范祁仲均約自94年3月間起加入佑寧公司嘉義營業處，並聽
    從臺北總公司子○○、游麗珠等人指示，由己○○及吳萬成
    、李權倫、范祁仲等業務員，分別在臺北、嘉義、臺南等地
    ，以下列方式招攬不特定人投資，己○○及吳萬成、李權倫
    、范祁仲於高額利潤之誘使下（每招攬一投資單位獲利3,90
    0元），雖預見該投資可能為假，然認只要能獲取高額報酬
    ，縱使該投資虛假亦無妨，而共同與子○○、陳光隆、游麗
    珠基於詐欺之犯意聯絡違法吸收資金，並恃此維生：
  (一)以台育公司、佑寧公司等名義，透過舉辦旅遊活動、召開產
    品說明會及電話行銷等方式，招攬不特定人投資「台育保值
    型會員」、「佑寧會員」、「東霖會員」，投資人繳付每1
    投資單位新臺幣（下同）2萬5,000元即可成為佑寧公司會員
    ，享有該公司銷售商品之優惠折扣，並自繳款完畢次月起，
    每月1次，分13次領回本金加紅利之回饋，每投資1單位（即
    2萬5,000元）第1次領回1,000元，第2次領回1,200元，第3
    次領回1,400元，第4次領回1,600元，第5次領回1,800元，
    第6次領回2,000元，第7次領回2,200元，第8次領回2,400元
    ，第9次領回2,600元，第10次領回2,800元，第11次領回3,
    000元，第12次領回6,000元，第13次領回7,000元，共可領
    回3萬5,000元，自94年9月間，每1投資單位提高為3萬元，
    自簽訂契約之次月起，每月1次，分15次領回本金加紅利之
    回饋，每1投資單位（即3萬元）第1次領回1,000元，第2次
    領回1,200元，第3次領回1,400元，第4次領回1,600元，第5
    次領回1,800元，第6次領回2,000元，第7次領回2,200元，
    第8次領回2,400元，第9次領回2,600元，第10次領回2,800
    元，第11次領回3,000元，第12次領回3,200元，第13次領回
    5,000元，第14次領回5,000元，第15次領回6,800元，共可
    領回4萬2,000元，另自94年12月間起開始販售小熊渡假村會
    員卡，每1投資單位亦為3萬元，投資人繳款3萬元後，如不
    使用住宿卷，可依上述時間、金額分次領回本金加紅利之回
    饋，共可領回4萬2,000元，投資報酬率高達約百分之36（每
    單位2萬5,000元）、百分之32（每單位3萬元），給付與原
    本顯不相當之紅利。
  (二)為增加會員投資信心，復輔以誇大之宣傳方式，同時對外宣
    稱：1.佑寧公司前身乃國內老牌製藥廠「佑寧製藥廠股份有
    限公司」，營業範圍有生物科技領域，近期即將升格為CGMP
    藥廠，並將增加保健食品、化妝保養品及西藥等製造業務，
    獲利前景無量。2.佑寧公司從事多角化經營，轉投資事業包
    括穫光生物環保科技股份有限公司、長采公司、大鼎生技公
    司、台麒礦業公司、台育礦業公司、小熊森林王國渡假村、
    大坑古厝開發股份有限公司、盤錦國鼎公司、東菱科技有限
    公司、康迪國際、哈利波特、學英資訊科技股份有限公司、
    台灣開發資融股份有限公司、台育開發公司等公司從事生物
    科技、原物料、休閒旅遊、高科技、軟體及金融等不同產業
    之事業體，上揭各事業體並合組「三豐集團」，至94年12月
    間則更名為「東霖集團」，以佑寧公司為集團主體事業，而
    佑寧公司平均占各該連結產業股權及營收獲利總額達百分之
    30至百分之40，遠景可期且獲利穩健，可定期發放紅利。3.
    佑寧公司產品銷售通路極廣，可在雷允上結盟、東森購物台
    、屈臣氏、康是美、全家便利商店、松青超巿等連鎖商店購
    得，產品銷售良好，獲利無虞。嗣有附表一至附表四之投資
    人，因該公司高額且快速回本之紅利制度，為領取上述與本
    金顯不相當之紅利，而陷於錯誤分別向己○○及吳萬成、李
    權倫、范祁仲購買上揭台育保值型會員、佑寧會員或東霖會
    員（詳細購買情形如附表一至附表四所示），己○○及吳萬
    成、李權倫、范祁仲對外招募之投資金額分別為931萬5,000
    元、997萬5,000元、307萬5,000元、90萬元，而佑寧公司自
    94年8月15日、93年7月、94年3月起（即己○○、吳萬成、
    李權倫、范祁仲先後任職佑寧公司時間）至94年12月14日查
    獲為止，佑寧公司全省各地對外招募之總投資金額分別為3
    億2166萬元、5億6328萬5,000元、5億2146萬元（如附表五
    所示），其犯罪所得達1億元以上。己○○與吳萬成、李權
    倫、范祁仲即與子○○、陳光隆、游麗珠等人，共同以此詐
    欺方法向不特定之多數人收受存款，並給付與本金顯不相當
    之利息，而非法經營銀行存款業務。嗣因李權倫等人至嘉義
    縣大林鎮婦女會向不特定人宣傳上開投資方案，經人檢舉而
    循線查悉上情。
二、案經臺灣嘉義地方法院檢察署檢察官自動檢舉暨法務部調查
    局嘉義縣調查站移送臺灣嘉義地方法院檢察署檢察官偵查起
    訴。
    理 由
壹、程序方面（即證據能力部分）：
    按被告以外之人（包括證人、鑑定人、告訴人、被害人及共
    同被告等）於審判外之陳述，雖不符刑事訴訟法第159條之
    1至第159條之4之規定，而經當事人於審判程序同意作為證
    據，法院審酌該言詞陳述或書面陳述作成時之情況，認為適
    當者，亦得為證據；當事人、代理人或辯護人於法院調查證
    據時，知有刑事訴訟法第159條第1項不得為證據之情形，而
    未於言詞辯論終結前聲明異議者，視為有前項之同意，同法
    第159條之5定有明文。而上揭條文之立法意旨在於傳聞證據
    未經當事人之反對詰問予以核實，原則上先予排除，惟若當
    事人已放棄詰問或未聲明異議，基於證據資料愈豐富，愈有
    助於真實發現之理念，且強化言詞辯論主義，法院自可承認
    該傳聞證據例外擁有證據能力。查本案所引用具傳聞性質之
    供述證據，被告及辯護人均表示對證據能力不爭執（見本院
    卷第84頁），是以被告及辯護人對本案所引用之供述，均視
    為同意作為證據，又本院審酌該供述證據作成時之情況，並
    無其他不法之情狀，足認為得為本案之證據，依刑事訴訟法
    第159條之5之規定，有證據能力。
貳、實體認定部分：
一、認定被告己○○與已判決確定之原審共犯吳萬成、李權倫、
    范祁仲有罪之證據及理由：
  (一)佑寧公司以給付與投資本金額顯不相當紅利之詐術，吸引投
    資人挹注資金投資，而從事收受存款之違法吸金業務：
  1.佑寧公司設立日期為53年8月14日，以李寶豐為名義負責人
    ，所營事業項目包含「各種藥品之製造批發零售業、食品及
    食品原料、化妝品、衛生器材及產品買賣、前各項有關產品
    之進出口業務、代理前各項有關國內外廠商產品之經銷報價
    及投標業務、醫療器材設備製造業、醫療器材批發業、零售
    業、雜項食品製造業、其他食品批發業、雜項化學製品製造
    業、西藥批發業、零售業、乙類成藥零售業」等，有佑寧公
    司基本資料查詢在卷可參（95年度警聲搜字第2號卷第78-79
    頁），是佑寧公司並非可經營收受存款業務之銀行，即堪認
    定。
  2.另案被告陳光隆為佑寧公司實際負責人（登記名義人為李寶
    豐），於93年7月間與子○○共同籌組佑寧公司投資事業部
    行銷佑寧公司產品，由陳光隆擔任總裁，子○○擔任佑寧公
    司投資事業部執行董事，統籌整體營運行銷事宜，游麗珠擔
    任佑寧公司投資事業部總經理，負責公司經營及財務，佑寧
    公司主要銷售渠等規劃之「台育保值型會員」、「佑寧會員
    」、「東霖會員」投資方案乙情，業據陳光隆（94年度他字
    第1444號偵查卷六第151-154頁）、子○○（臺灣嘉義地方
    法院95年度重訴字第7號卷第40-48頁）、游麗珠（94年度他
    字第1444號偵查卷一第53-56頁、臺灣嘉義地方法院95年度
    重訴字第7號卷第73-87頁）於偵查中及另案臺灣嘉義地方法
    院95年度重訴字第7號案件供述在卷，是另案被告子○○、
    陳光隆、游麗珠應為佑寧公司販售「台育保值型會員」、「
    佑寧會員」、「東霖會員」投資方案之行為負責人，亦堪認
    定。
  3.再上揭「台育保值型會員」、「佑寧會員」、「東霖會員」
    投資方案，係由被告己○○及已判決確定之共犯吳萬成、李
    權倫、范祁仲等業務人員負責以電話、文宣、辦理說明會等
    方式，輔以犯罪事實所載之宣傳內容，向不特定人推銷台育
    保值會員、佑寧會員及東霖會員之投資單位，該投資單位之
    獲利方式為每單位2萬5,000元，可分13個月領回3萬5,000元
    ，或每單位3萬元，可分15個月領回4萬2,000元，投資人無
    須再為任何其他消費，即可領取投資紅利等情，均據被告己
    ○○及共犯吳萬成、李權倫、范祁仲坦承不諱，核與證人即
    同為佑寧公司業務人員之另案被告謝春生、徐姍玟、黃思穎
    、李佩娟、李麗玲、黃東永、李碧雲、魏櫻桃、林佩君、洪
    儷真、林曉真、郭炫佐等人於原審95年度重訴字第7號案件
    證述業務銷售情形相符（該案原審96年12月14日審理筆錄）
    ，復經證人即投資人鄭存孝（94年度他字第1444號卷一第10
    4-106頁、同上卷四第75-76頁）、癸○○（同上卷二第58-6
    1頁、卷四第51-52頁）、陳美櫻（同上卷二第81-83頁、第8
    7-88頁）、王莉雅（同上卷二第89-91頁、第98-99頁）、劉
    林桃（同上卷三第12-15頁）、王信閔（同上卷三第35-37頁
    ）、湯俊育（同上卷三第38-40頁）、林俊傑（同上卷三第5
    1-53頁）、王如蕙（同上卷三第55-57頁、卷六第65-67頁）
    、陳素于（同上卷三第57-59頁）、李國良（同上卷三第81-
    83頁）、張為淨（同上卷三第85-88頁）、鄭鈺真（同上卷
    三第134-135頁）、辛○○（同上卷三第140-142頁）、庚○
    ○（同上卷三第144-146頁）、黃琳（同上卷三第146 -148
    頁）、連秋香（同上卷三第150-152頁）、張均鴻（同上卷
    四第59-62頁、第69-71頁）、郭文德（同上卷四第84 -86頁
    ）、邱鈴芳（同上卷四第88-91頁）、林麗芬（同上卷四第
    93-95頁）、朱振順（同上卷四第97-98頁、第102-103頁）
    、周林燕玉（同上卷四第100-101頁）、林淑惠（同上卷四
    第105-106頁、第110頁至第111頁）、林育地（同上卷四第
    108-111頁）、黃有麗（同上卷四第113-116）、鍾月春（同
    上卷四第118-120頁）、蔡銀朗（同上卷四第122-123頁、第
    128-130頁）、楊榮玉（同上卷四第124-125頁、第128-130
    頁）、翁于倫（同上卷四第127-130頁）、林惠華（同上卷
    四第133-135頁）、蔣明娟（同上卷四第138-140頁）、黃炳
    樹（同上卷五第10-12頁）、黃炳常（同上卷五第14-16頁）
    、黃秀雯（同上卷五第21-23頁）、邱仲頤（同上卷五第26-
    27頁、第36-37頁）、壬○○（同上卷五第41-42頁、第46-4
    8頁）、莊佩蒨（同上卷五第50-12頁）、陳代芳（同上卷五
    第54-55頁、第64-65頁）、賴志忠（同上卷五第60-61 頁、
    第64-65頁）、徐春媛（同上卷五第84-86頁）、葉武雄（同
    上卷五第89-92頁）、趙文輝（同上卷五第96-97頁、第117-
    118頁）、洪晟軒（同上卷六第12-15頁）、祝正中（同上卷
    六第18-20頁）、陳瑩珊（同上卷六第23-26頁）、柯呈諭（
    同上卷六第32-33頁、第42-45頁）、簡意哲（同上卷六第36
    -37頁、第42-45頁）、葉香君（同上卷六第41-4 5頁）、胡
    喬睿（同上卷六第49、第54-57頁）、潘雯麟（同上卷六第
    51頁、第54-57頁）、施朝瑜（同上卷六第53-57頁）、陳文
    宏（同上卷六第60-61頁）等分別於警詢、偵訊時證述在卷
    ，上揭投資人均證稱經友人或佑寧公司業務人員介紹，而購
    買前開每單位2萬5,000元、13個月可領回3萬5,000元，或每
    單位3萬元、15個月可領回4萬2,000元之投資單位，購買係
    基於可獲得高額穩定之投資利息等語，復有搜索票、搜索扣
    押筆錄、扣押物品目錄表、扣押物品收據、原審勘驗筆錄等
    在卷可參（94年度他字第1444號卷一第9-43頁、原審卷三第
    187-188頁、第199-213頁），並有佑寧、台育會員申請書彙
    整資料（已彙整成9大冊，原審扣押物編號71、72）、佑寧
    公司及台育公司會員申請及會員投資資料（原審扣押物編號
    6、7、12、15、19、22、29、30、31、108- 116、122、123
    、125、162）、東霖集團會員申請書（原審扣押物編號127
    ）、佑寧公司契約書（原審扣押物編號24、5 3、54、83、
    84）、東霖會員卡契約書（原審扣押物編號82）、會員資料
    總表（原審扣押物編號49）、會員一覽表（原審扣押物編號
    50）、會員名冊（原審扣押物編號52）、台育公司會員資料
    總表（原審扣押物編號126）、投資人分紅資料（原審扣押
    物編號36、91、97、119、120）、會員紅利表（原審扣押物
    編號100）、會員紅利匯款之轉帳明細表及相關資料（原審
    扣押物編號105、106）、佑寧公司會員名冊（原審扣押物編
    號1、117）、佑寧公司空白合約書及空白申請書（原審扣押
    物編號12、14、26、164）、東霖集團空白會員入會申請書
    （原審扣押物編號132、133）、宣傳上揭投資方案領取紅利
    之廣告資料（原審扣押物編號8、25、51、146 、147、152
    、166）、營運資料（原審扣押物編號21、41、48、73、81
    ）、相關文宣資料（原審扣押物編號28）、東霖集團事業手
    冊、事業體系簡介（原審扣押物編號39、135、138、143、
    144）、佑寧公司營運企劃書（原審扣押物編號40、145）、
    作為向他人推銷使用之電腦處理個人基本資料3冊（原審扣
    押物編號9、10、17、150）、客戶訪談紀錄表（原審扣押物
    編號42）、銀行存摺（原審扣押物編號46、80）等扣案可資
    佐證。且觀諸上揭扣案資料，其中文宣廣告均強調前揭紅利
    分紅之投資方案，詳盡例示計算會員可獲利金額，鼓吹大眾
    投資獲利，另扣案會員申請書彙整資料、契約書、分紅資料
    等，亦為有體系之整理各會員購買之單位、發放期數、撥款
    帳戶、該期應發放之紅利等，是以被告己○○及共犯吳萬成
    、李權倫、范祁仲之自白，佐以另案被告子○○、陳光隆、
    游麗珠之供述，同為佑寧公司業務人員即另案被告謝春生、
    徐姍玟、黃思穎、李佩娟、李麗玲、黃東永、李碧雲、魏櫻
    桃、林佩君、洪儷真、林曉真、郭炫佐之證述、上揭投資人
    之證述及扣案資料，佑寧公司由子○○、陳光隆、游麗珠等
    實際法人之行為負責人策劃吸金方案，由業務人員負責對外
    招攬大眾投資，自屬對不特定多數人收受款項，有體系吸收
    不特定社會大眾之資金，即堪認定。
  4.又上揭「台育保值型會員」、「佑寧會員」、「東霖會員」
    之投資方案，就每單位2萬5,000元、13個月領回3萬5,000元
    之方案，投資報酬率約為年利率百分之36，就每單位3萬元
    、15個月領回4萬2,000元之方案，投資報酬率約為年利率百
    分之32，遠超過合法銀行業者給予客戶之存款利息，顯見佑
    寧公司約定給付之紅利，顯與本金不相當，且與一般公司以
    實際經營業務之獲利分派盈餘之作法不同，佑寧公司自無法
    預期到期能清償本金，然投資人參與佑寧公司投資方案，其
    目皆僅在於領取該與本金顯不相當之紅利，是佑寧公司顯係
    以詐術之方法向不特定多數人收受款項吸收資金，屬違反銀
    行法之違法吸金行為，至屬明確。
  (二)被告己○○及吳萬成、李權倫、范祁仲與上揭行為負責人子
    ○○、陳光隆、游麗珠基於違反銀行法之犯意聯絡，從事違
    法吸金犯行：
  1.被告己○○與已判決確定之吳萬成、李權倫、范祁仲均坦承
    為佑寧公司業務人員，工作內容為招攬投資人購買上揭投資
    單位乙情，已如前述，且己○○與吳萬成、李權倫、范祁仲
    各別招攬如附表一至附表四之客戶投資（均已扣除自行購買
    部分），其中吳萬成個人銷售金額為997萬5,000元、李權倫
    個人銷售金額為307萬5,000元、范祁仲個人銷售金額為90萬
    元、己○○個人銷售金額為931萬5,000元等情，亦據被告己
    ○○與共犯吳萬成、李權倫、范祁仲坦承在卷，核與證人陳
    素于即吳萬成銷售之投資人（94年度他字第1444號卷三第57
    -59頁）、莊佩蒨、陳代芳即由李權倫銷售之投資人（同上
    卷五第50-52頁、第54-55頁、第64-65頁）於警詢、偵查中
    證述情詞相符，復有法務部調查局嘉義縣調查站96年9月3日
    第00 000000000號函、96年9月10日義犯字第09665021080號
    函及函附被告己○○與吳萬成、李權倫、范祁仲招攬之會員
    一覽表（見原審卷五第32-48頁、第84-88頁），以及李權倫
    、范祁仲任職之佑寧嘉義分公司員工名冊（原審扣押物編號
    23）、含有吳萬成、李權倫、范祁仲履歷之佑寧公司人事資
    料（原審扣押物編號59）、以己○○名義出具推銷東霖會員
    之致醫師宣傳單（原審扣押物編號155）、己○○任職之佑
    寧臺南潔康營業處組織表（原審扣押物編號159）等在卷及
    扣案可資佐證，並有前述扣案之佑寧、台育會員申請書彙整
    資料、佑寧公司及台育公司會員申請書及會員投資資料、東
    霖集團會員申請書、佑寧公司契約書、東霖會員卡契約書、
    會員資料總表、會員一覽表、會員名冊、台育公司會員資料
    總表、投資人分紅資料、會員紅利表等足堪憑佐，是被告己
    ○○與吳萬成、李權倫、范祁仲亦確實有向附表一至附表四
    之投資人介紹招攬上揭投資方案，洵堪認定。
  2.至被告己○○與吳萬成、李權倫、范祁仲等人雖未參與方案
    決策之形成，然佑寧公司由子○○、陳光隆、游麗珠等實際
    法人之行為負責人策劃吸金方案，以業務員招攬不特定多數
    人，購買上開條件相同之投資單位，已如前述，而被告己○
    ○及吳萬成、李權倫、范祁仲均明知佑寧公司未獲主管機關
    核准經營收受存款業務，仍銷售「台育保值型會員、佑寧會
    員、東霖會員」投資單位，向不特定人招攬、吸收資金，並
    由佑寧公司給付與本金顯不相當之紅利，從事向投資大眾吸
    收鉅額資金，是渠等既已實際實行構成要件行為，縱未參與
    決策，尚無從解免渠等應負之共同正犯責任。故被告己○○
    及原審被告吳萬成、李權倫、范祁仲與另案被告子○○、陳
    光隆、游麗珠等人，顯有共同從事違法吸金之犯意聯絡及行
    為分擔，為共同正犯，應堪認定。
  (三)被告己○○與原審被告吳萬成、李權倫、范祁等人，應有共
    同詐欺取財之未必故意：
  1.按刑法上之間接故意（又稱未必故意），乃指行為人對於構
    成犯罪之事實，預見其發生而其發生並不違背其本意者而言
    ，刑法第13條第2項定有明文；故所謂間接故意，乃對於犯
    罪構成事實「認識」與「容忍」之故意，行為人主觀上必對
    於構成要件之實現有所預見，而聽任其發展，終致發生構成
    要件該當之結果，或實現法定構成要件之心態，方得成立；
    從而，間接故意之結果並非行為人內心所努力追求者，亦非
    確定其必然發生者，而係聽任其自然發展，終致發生者而言
    。
  2.依一般常理，被告己○○及吳萬成、李權倫、范祈仲若明知
    共同被告子○○、陳光隆、游麗珠係出於詐騙之行為，自己
    應不會參與投資以致蒙受虧損之理。然現今是一資訊公開之
    經濟社會，東霖或佑寧集團並無收受存款業務之資格，此應
    為被告所明知，且依子○○等人所使用之詐欺手法（投資報
    酬率高達百分之36或32），顯非現今一般存款業務之常態，
    被告竟於先前投資可獲利之誘因下，於猜疑子○○等人係以
    詐術違法吸金下，竟仍選擇投入資金，並與子○○等人共同
    以前開詐欺方法違法收受存款，顯見其就該詐欺行為，已有
    所預見，卻聽任其自由發展，因此種地下吸金類型，損失者
    通常均為最後之投資人，至於集團之幹部或較早投入資金者
    ，因要維持集團之持續運作，故初期獲利均會如期發放以吸
    引更多資金投入，是如被告等人之集團員工，極可能係獲利
    了結者，雖亦有可能繼續投入資金，惟渠等應係報著非最後
    的投資者之僥倖心態，存著且戰且走的心態觀望集團之運作
    ，無奈經檢調之偵辦，投資人急於取回資金，始造成被告可
    能受有損失。況被告亦自承「原先係懷疑該投資計畫可能有
    詐，但為利誘仍向投資人招攬投資」、「剛開始有付利息所
    以我繼續投資」（本院卷第80頁反面、第62頁），足以印證
    被告等人當時之心態，係因初期高額利益趨使下，使渠等雖
    預見係以詐術方法違法吸收資金，卻仍陸續吸收投資人款項
    ，是被告己○○與原審共同被告吳萬成、李權倫、范祁等人
    ，應有共同詐欺取財之未必故意。
  (四)被告己○○與已判決確定之共犯吳萬成、李權倫、范祁仲以
    非銀行從事經營收受存款業務，以詐欺方法達違法吸金之數
    額：佑寧公司自93年7月間起至查獲為止，總招攬之投資總
    額為5億6331萬元，有法務部調查局嘉義縣調查站96年2月7
    日義犯字第09665003330號函及函附佑寧公司會員資料1份（
    原審卷三第57-93頁）附卷可參。而吳萬成約自93年7月起、
    李權倫、范祁仲約自94年3月起、己○○約自94年8月15日起
    任職佑寧公司，迄本件違法吸金於94年12月14日遭查獲為止
    ，佑寧公司全省各地招募之投資金額分別約為5億6328萬5,0
    00元、5億2146萬元、3億2166萬元（如附表五）等情，為被
    告己○○及共犯吳萬成、李權倫、范祁仲所不爭執，復有法
    務部調查局嘉義縣調查站96年2月7日義犯字第09665003330
    號函、96年3月14日義犯字第09665005720號函在卷可參（原
    審卷三第57-93頁、原審卷四第18-19頁），是被告己○○約
    自94年8月15日起、吳萬成約自93年7月、李權倫、范祁仲約
    自94年3月起，負責佑寧公司招攬投資吸金業務，並與法人
    行為負責人子○○、陳光隆、游麗珠等人有犯意聯絡及行為
    分擔，自任職起至查獲為止，在共同意思範圍以內，應對於
    全部所發生之結果共同負責，是就犯罪所得之計算，應以己
    ○○及共犯吳萬成、李權倫、范祁仲任職起，就佑寧公司各
    地總吸收之金額計算，即如附表五所示，故犯罪所得已超過
    一億元以上之情，應堪認定。
  (五)綜上，佑寧公司以詐欺之投資方法，即每單位2萬5,000元、
    13個月領回3萬5,000元，投資報酬率約為年息百分之36，或
    每單位3萬元、15個月領回4萬2,000元，投資報酬率約為年
    息百分之32，向不特定多數人吸收款項收受資金，致投資人
    陷於錯誤而交付款項，且對投資人並無任何資格限制，換言
    之，不特定人均可自行或透過業務員之介紹，而投資購買「
    台育保值型會員、佑寧會員、東霖會員」，是佑寧公司業務
    內容自屬對不特定多數人收受款項，吸收資金，並給予遠超
    過合法金融業者給予客戶之利息，顯係給付與本金顯不相當
    之紅利，而被告己○○及吳萬成、李權倫、范祁仲等業務人
    員，則係實際為上揭違反銀行法第29條之1、第125條第1項
    構成要件行為之人，是本件被告己○○罪證明確，自應依法
    論科。
二、新舊法比較部分：
    按行為後法律有變更者，適用行為時之法律。但行為後之法
    律有利於行為人者，適用最有利於行為人之法律。此為刑法
    第2條第1項揭示之法律變更從舊從輕原則，規範目的在於避
    免惡化行為人法律地位，致其受行為時無法預見之刑罰處罰
    ，惟此「法律變更」與法律修正之概念有別；所謂法律變更
    應係指因法律修正而「刑罰」有實質之更異而言（如修正後
    新舊法法定本刑輕重變更、構成要件寬嚴不一等），始有依
    上開規定為準據法而比較適用新法或舊法之問題。如新舊法
    處罰之輕重仍然相同，並無有利或不利之情形，即無適用上
    開規定為比較之餘地，自應依一般法律適用之原則，適用現
    行、有效之裁判時法論處（最高法院95年度第21次刑事庭會
    議決議參照）。查刑法已於94年1月7日修正，於同年2月2日
    公布，並自95年7月1日施行，本件被告己○○上揭犯行，為
    新法施行前之行為，茲就與本案適用有關之條文，比較說明
    如下：
  (一)常業詐欺部分：刑法第340條常業詐欺罪及同法第56條連續
    犯規定，業已刪除，刪除前刑法第340條之常業詐欺罪之法
    定本刑為「1年以上7年以下有期徒刑，得併科5萬元以下之
    罰金。」然於該罪刪除後，應依詐欺行為次數分別成立數個
    刑法第339條第1項之詐欺取財罪，並採數罪併罰。而刑法第
    339條第1項詐欺罪之法定刑為「5年以下有期徒刑、拘役或
    科或併科1千元以下罰金」，故詐欺行為如有2次以上，依數
    罪併罰之結果，法定最高本刑至少10年以上有期徒刑，較諸
    修正前常業詐欺之法定最重本刑7年為重。茲比較新舊法之
    結果，適用修正後之詐欺罪數罪併罰對被告並非有利。
  (二)刑法第31條第1項身分共犯於修正施行前之規定為「因身分
    或其他特定關係成立之罪，其共同實施或教唆幫助者，雖無
    特定關係，仍以共犯論」；修正施行後之規定則為「因身分
    或其他特定關係成立之罪，其共同實行、教唆或幫助者，雖
    無特定關係，仍以正犯或共犯論。但得減輕其刑。」觀諸本
    條之修正理由係以無身分或特定關係之共同正犯、教唆犯或
    幫助犯，其可罰性通常應較有身分或特定關係者為輕，惟又
    鑑於無身分或特定關係之正犯或共犯，其惡性較有身分或特
    定關係者為重之情形，亦屬常見，故增設但書規定得減輕其
    刑，以利實務之靈活運用。是本件不具佑寧公司行為負責人
    身分之被告己○○與具有佑寧公司實際上行為負責人身分之
    子○○、陳光隆、游麗珠等人共同違反銀行法犯行部分，比
    較修正前、後刑法第31條第1項之規定之結果，應以被告己
    ○○行為後之法律，即修正施行後之刑法第31條第1項之規
    定較為有利。
  (三)罰金刑部分：又刑法第33條第5款關於「罰金：1元以上」之
    規定，修正公布為「罰金：新臺幣1千元以上，以百元計算
    之。」刑法法定本刑中列有罰金刑者，其法定最低度罰金刑
    因之提高，涉及科刑規範變更，自有新舊法比較必要（最高
    法院95年第8次刑事庭會議決議參照），比較結果，以舊法
    有利於行為人。
  (四)牽連犯部分：刑法第55條由原先之「一行為而觸犯數罪名，
    或犯一罪而其方法或結果之行為犯他罪名者，從一重處斷」
    之規定，修正為「一行為而觸犯數罪名者，從一重處斷。但
    不得科以較輕罪名所定最輕本刑以下之刑。」修正後該條已
    刪除有關牽連犯之規定。本案被告所犯詐欺罪及銀行法第12
    5條第1項之罪，如依修正前第55條之規定，僅從一重處斷即
    可，如依修正後之規定，因牽連犯之規定業已刪除，其所犯
    各罪，均應分論併罰，故修正後之規定並未有利於被告。
  (五)綜合上述各刑罰權變更之條文修正前、後之比較，揆諸前揭
    最高法院決議及修正後刑法第2條第1項規定之「從舊、從輕
    」原則，就被告上開犯行應比較新舊法部分，95年7月1日修
    正後之刑法規定未較修正前規定有利於被告，故應依修正前
    規定論處。
  (六)共同正犯部分：修正施行前刑法第28條之規定為：「二人以
    上共同實施犯罪之行為者，皆為正犯。」修正施行後之規定
    則為：「二人以上共同實行犯罪之行為者，皆為正犯。」揆
    諸本條之修正理由係為釐清陰謀共同正犯、預備共同正犯是
    否合乎正犯之要件，即認共同正犯包括共謀共同正犯，但不
    包括陰謀共同正犯及預備共同正犯。故關於共同實施犯罪之
    正犯論以共同正犯，無論依修正前或修正後之規定，均構成
    共同正犯，即無有利或不利之情形，無庸為新舊法之比較。
  (七)量刑部分：新刑法第57條、第59條之規定，為法院就刑之裁
    量及酌減審認標準見解之明文化，非屬法律之變更，併此敘
    明（最高法院95年第8次刑事庭會議決議參照）。
三、論罪部分：
  (一)按銀行法所稱收受存款，指向不特定多數人收受款項或吸收
    資金，並約定返還本金或給付相當或高於本金金額之行為；
    而以借款、收受投資、使加入為股東或其他名義，向多數人
    或不特定之人收受款項或吸收資金，而約定或給付與本金顯
    不相當之紅利、利息、股息或其他報酬者，以收受存款論，
    為78年7月增訂之銀行法第5條之1、第29條之1所明定。被告
    辯稱其收受投資者並非不特定多數人，與銀行法之構成要件
    不合，惟依前開條文之規定，收受投資、借款者或委託投資
    者，並不限於不特定之多數人，多數人亦在條文規範之內，
    而被告收受如附表四所示之人之資金，自屬「多數人」，縱
    被告所吸收資金的對象僅係固定的親友，仍然是銀行法第29
    條之1所謂之多數人。況被告收受存款時，自應能意識其係
    地下投資集團之一，於此投資集團中，與自己相類之人，不
    在少數，是以，聚沙成塔、聚水成河，就整個集團而言，面
    對的投資人即屬不特定的多數人，公司負責人亦係透過組織
    架構的幹部對外約定或給付與本金顯不相當之紅利，該集團
    始能於短短時間內急速吸收一億餘元的資金。
  (二)被告辯稱其所為僅購成刑法之詐欺罪而非違反銀行法之規定
    乙節：
    1.最高法院98年度台上字第1446號、98年度台上字第2685號
      、91年度台上字第382號、86年度台上字第7529號判決雖
      略謂：銀行法第125條第1項之罪，以非銀行而經營收受存
      款、受託經理信託資金、公眾財產，或辦理國內外匯兌業
      務為成立要件。所謂收受存款，依同法第5條之1規定，係
      指向不特定之多數人收受款項、或吸收資金，並約定返還
      本金或給付相當或高於本金之行為而言。換言之，必其之
      取得款項、吸收資金，係出於合法方法，但因經營收受存
      款、吸收資金業務未經依法核准、許可為非法者，始足成
      立違反非銀行不得經營收受存款業務罪；如行為人之取得
      款項，係基於不法原因如詐欺行為，因其並無返還本金或
      給付相當或高於本金之意思，縱有給付利息之約定，亦僅
      為詐取財物之方法而已，即非所謂之收受存款，應逕依詐
      欺罪論處，無成立修正前銀行法第125條第1項之罪之餘地
      。惟最高法院94年度台上字第541號判決（臺灣高等法93
      年度上重訴字第49號）及台灣高等法院台中分院95年度金
      上訴字第1117號、97年度金上訴字第1854號判決則認為二
      罪有牽連關係，應從一重之銀行法第125條第1項處斷。是
      以，目前實務界就此問題尚未有確定、有拘束力之解釋，
      本院自得本於法律確信適用前開法律規定。
    2.依前揭所述，銀行法第29條之1係規定以借款、收受投資
      、使加入為股東或其他名義，向多數人或不特定之人收受
      款項或吸收資金，而約定或給付與本金顯不相當之紅利、
      利息、股息或其他報酬者，以收受存款論。而其立法旨趣
      則係以當時社會所謂之地下投資公司，每以借款、收受投
      資、使加入為股東，或巧立各種名義，不一而足，大量違
      法吸收社會資金，以遂其收受存款之實，而經營其公司登
      記範圍以外之收受存款業務，危害社會投資大眾權益及經
      濟金融秩序，為期有效遏止，乃予以明確規範，用杜爭議
      。是78年7月17日所增訂之銀行法第29條之1，其規範行為
      之內涵本即含有假藉名目違法吸金，即行為人違法吸金係
      以借款、吸收資金等虛假名目吸收大眾之存款，其本質上
      並不排除另以詐欺行為收受存款，否則以詐欺行為收受存
      款若僅能論以詐欺罪，而不能以銀行法第29條之1規範之
      ，則反輕於未以詐欺行為收受存款之罪責，此失衡狀態應
      非法律規範所欲達成社會經濟金融秩序之安定目的，是以
      ，從法律目的及實質正義解釋前開二法條之關係，於不違
      反文義解釋之原則下，應認二者之適用非擇一關係。
  (三)修正前刑法第340條之常業詐欺罪，指藉詐欺取財犯罪為日
    常謀生之職業而言，至於被告原來是否無業，或除依賴此詐
    欺取財犯罪為生外，有無其他兼業，均不影響常業詐欺罪之
    成立。被告己○○等共同以詐騙之手段吸收逾1億元之款項
    ，顯然是依賴該詐欺取財犯罪為生，係觸犯修正前刑法第
    340條之常業詐欺罪，此部分雖未經起訴，惟其所犯常業詐
    欺犯行與銀行法第125條第1項違法吸收資金犯行，有刑法修
    正前牽連犯之裁判上一罪關係，應由本院併予審理。被告己
    ○○與原審共同被告吳萬成、李權倫、范祁仲及另案被告子
    ○○、陳光隆、游麗珠就上述常業詐欺犯行，有犯意聯絡、
    行為分擔，為共同正犯。
  (四)按除法律另有規定者外，非銀行不得經營收受存款、受託經
    理信託資金、公眾財產或辦理國內外匯兌業務；以借款、收
    受投資、使加入為股東或其他名義，向多數人或不特定之人
    收受款項或吸收資金，而約定或給付與本金顯不相當之紅利
    、利息、股息或其他報酬者，以收受存款論，銀行法第29條
    第1項、第29條之1分別定有明文。且銀行法第125條第3項規
    定，法人犯前2項之罪者，處罰其行為負責人，係指因法人
    負責人有違反銀行法第29條第1項規定之行為，始予以處罰
    ，並非代罰或轉嫁性質。因此，凡參與吸金決策之法人董事
    長或董事，固應論以銀行法第125條第1項之罪責，而知情承
    辦或參與吸收資金業務之職員，茍與法人之行為負責人或董
    事有犯意聯絡或行為分擔，刑法第31 條第1項規定，亦應論
    以該罪之共同正犯（最高法院93年度臺上字第4156號判決意
    旨參照）。被告己○○與吳萬成、李權倫、范祁仲以收受投
    資為名義之詐術，向不特定之人吸收資金，而給付與本金顯
    不相當之紅利，顯屬銀行法第29條之1之以收受存款論之範
    疇，核被告己○○此部分所為，係違反銀行法第29條第1項
    之除法律另有規定者外，非銀行不得經營收受存款業務之規
    定，其犯罪所得達1億元以上，應依同法第125條第1項後段
    、第3項之規定處罰。再被告己○○及原審共同被告吳萬成
    、李權倫、范祁仲與另案審理之子○○、陳光隆、游麗珠間
    ，有犯意聯絡及行為分擔，皆為共同正犯。又被告己○○與
    共犯吳萬成、李權倫、范祁仲雖非佑寧公司行為負責人，但
    與具有法人行為負責人身分之子○○、陳光隆、游麗珠等人
    ，共同實行上開違反銀行法之犯罪行為，仍應依修正前刑法
    第31條第1項之規定，與子○○、陳光隆、游麗珠成立共同
    正犯。
  (五)銀行法第29條之1係以「向多數人或不特定人」收受款項或
    吸收資金為要件，自屬營業犯性質，以同種類之行為為目的
    之集合體或個人，具有多次性、持續性與集合性之內涵，核
    其性質應屬於集合犯中之營業犯類型，為實質上一罪，被告
    己○○雖有多次之吸收存款或介紹他人加入之行為，然依前
    述之說明，應論以一罪。
  (六)被告己○○所犯上述修正前刑法第340條常業詐欺罪、違反
    銀行法第125條第1項之罪為牽連犯，應從一重以銀行法第
    125條第1項之罪處罰。
  (七)又被告己○○並未參與策劃佑寧公司吸金業務，或對佑寧公
    司之業務有任何主導，犯罪事實欄所述違反吸金之制度，非
    其所設計，僅為負責招攬吸金業務之人員，其實際招攬之對
    像多為親朋好友，並投入自身資金，其參與程度及惡性，顯
    較真正具有公司業務主導權之子○○、陳光隆、游麗珠等人
    輕微，是本院認其犯罪情節客觀上尚堪憫恕，縱量處最低法
    定刑度之有期徒刑7年，猶屬過重，難謂符合罪刑相當性及
    比例原則，本院因認被告己○○上開違反銀行法部分，犯罪
    之情狀尚可憫恕，依刑法第59條之規定，減輕其刑。
四、原審對被告己○○予以論罪科刑，固非無見，惟查：(一)原判
    決未認定被告己○○與原審共犯吳萬成、李權倫、范祁仲及
    另案共同被告子○○、陳光隆、游麗珠等人共犯常業詐欺罪
    ，並為新舊法比較，尚有違誤。(二)原審共同被告吳萬成所招
    攬之投資金額為997萬5,000元，原審判決於事實欄中認定為
    1005萬元，亦有疏失。(三)每單位3萬元之產品、小熊度假村
    會員卡係分別自94年9、12月間開始販售（理由詳後述），
    原判決認定係各自94年8、11月間開始販售，亦有未妥。(四)
    依前所述，綜合比較刑法修正前後之法律規定，以舊法有利
    於被告，原判決適用修正後之新法，尚有未洽。被告己○○
    上訴否認違反銀行法第125條之規定，為無理由。惟原判決
    既有前開可議之處，應由本院就己○○部分予以撤銷改判。
    爰審酌被告己○○二專畢業之智識程度，吸收不特定人的資
    金，嚴重危害國家對金融交易秩序之管理，惟均非規劃、主
    導吸金業務人員，參與之期間、參與期間佑寧公司吸金之金
    額，以及坦承事實，犯後態度良好等一切情狀，對被告己○
    ○量處有期徒刑3年7月。又本院既認前開常業詐欺及銀行法
    第125條第1項之罪為牽連犯關係而依裁判上一罪論處，原審
    判決適用法條自有不當，故本件雖係被告上訴，亦無不利益
    變更禁止原則之適用，自得諭知較重於原判決之刑，附此敘
    明。
五、沒收：
  (一)按「犯本法之罪，因犯罪所得財物或財產上利益，除應發還
    被害人或得請求損害賠償之人外，屬於犯人者，沒收之。如
    全部或一部不能沒收時，追徵其價額或以其財產抵償之。」
    銀行法第136條之1定有明文，此乃屬於沒收之特別規定。倘
    認為其因犯罪所得財物或財產上利益，應發還被害人或第三
    人者，則自不能宣告沒收，亦毋庸於主文宣告發還被害人或
    第三人，而僅應於理由欄敘明應發還被害人或第三人之意旨
    即可（93年度臺上字第3099號判決意旨參照）。本件被告己
    ○○與原審共犯吳萬成、李權倫、范祁仲及另案共同被告子
    ○○、陳光隆、游麗珠等人所吸收之資金，均為渠等犯銀行
    法之罪，因犯罪所得財物，然既應發還被害人，爰不為沒收
    之諭知，附此敘明。
  (二)扣案之梁家瑋、林得榮、鍾仲杰、蔡秋明、劉人鳳、楊仁嵩
    （原審扣案物編號46）個人存摺，尚無證據證明為供本件違
    反銀行法吸金所用或所得、所生之物，另宏鈺保險經紀人公
    司營運中心合約書、潔康環保公司營運人事資料表、崴冠創
    意投資公司資料、崴冠創意公司投資意向書及簡介（分別為
    原審扣案物編號148、151、161、165、168），均與本案無
    關，自不予宣告沒收。
  (三)至其餘扣案物均非違禁物，且為佑寧公司、台育公司、盤錦
    國鼎公司所有，多為廣告文宣、簡介、申請書、契約、存表
    等相關資料、物品，皆已據為本案書證、物證，亦認不宜宣
    告沒收，均併予敘明。
六、至最高法院發回意旨謂：原判決於事實欄認定被告己○○等
    人自94年11月開始販售小熊渡假村會員卡（詳原判決第3項
    倒數第13行），然理由欄所引用之附表一編號69-76投資單
    位為30,000元所示投資日期卻有自94年10月12日-94年10月
    31日，與事實欄所載不符乙節，經查：
  (一)佑寧公司何開始販賣小熊渡假村旅遊券部分：
    1.吳萬成（共同被告）於94年12月14日調查站筆錄（94年度
      他字第1444號卷(一)第68頁）供稱：「台育保值型投資理財
      」專案自94年12月改為「小熊渡假村會員」。
    2.范祁仲（共同被告）於94年12月14日調查站筆錄（94年度
      他字第1444號卷(一)第77頁）供稱：94年12月間佑寧併入東
      霖集團內，轉以招攬販賣小熊渡假村渡假券為主要營業項
      目。
    3.子○○（佑寧公司執行董事）於原審95年11月15日準備程
      序筆錄（95年度重訴字第7號筆錄卷(一)第43頁）供稱：94
      年11月開始賣小熊渡假券。
    4.楊仁嵩（94年8月1日加入佑寧公司、任總務）於原審95年
      11月17日準備程序筆錄（95年度重訴字第7號卷(一)第70頁
      ）供稱：查扣小熊渡假村宣傳品是長采公司在94年11、12
      月間寄上來的。
    5.蘇明昌（本名蘇品騰，加入佑寧會員後成為業務經理）於
      94年12月14日調查站筆錄（94年度他字第1444號卷(一)第64
      頁）供稱：94年12月搭配小熊渡假村的渡假券。
    6.李碧雲（93年12月起擔任佑寧副總經理）於94年12月14日
      調查站筆錄（94年度他字第1444號卷(一)第74頁反面）供稱
      ：94年12月開始委銷小熊卡。
    7.綜上，就佑寧公司何時開始販賣小熊渡假村旅遊卡乙節，
      雖並無書面資料可資認定，然依上開證人供述，或稱於94
      年11月（證人子○○），亦有稱於94年12月開始販售者，
      而依「罪疑有利於被告原則」，應認定佑寧公司自94年12
      月開始販賣小熊渡假村旅遊卡。
  (二)佑寧公司販賣佑寧會員單位何時改為3萬元部分：
    1.吳萬成（共同被告）於94年12月14日調查站筆錄（94年度
      他字第1444號卷(一)第67頁反面）供稱：94年12月每單位改
      為3萬元。
    2.范祁仲（共同被告）於94年12月14日調查站筆錄（94年度
      他字第1444號卷(一)第78頁）供稱：94年7、8月每單位改為
      3 萬元。
    3.李權倫（原名李志仁，94年3月入佑寧公司，擔任經理）
      於94年12月14日調查站筆錄（94年度他字竹1444號卷(一)第
      第79-82頁供稱）供稱：94年12月每投資單位改為3萬元。
    4.蘇明昌（本名蘇品騰，加入佑寧會員後成為業務經理）於
      94年12月14日調查站筆錄（94年度他字第1444號卷(一)第63
      頁反面）供稱：94年10、11月入會費改為每單位3萬元。
    5.徐姍玟（94年2月14日入佑寧公司，任後高雄高分公司副
      總經理）於94年12月14日調查站筆錄（94年度他字第1444
      號卷(一)第100頁）供稱：94年10月每單位改為3萬元。
    6.而依本案通訊監察作業報告表（94年度他字第947號卷第
      51、57、60頁）記載有如下之通話內容：【等你9月份來
      ，我們的25,000元變成3,000元了。】（通話時間：94.
      8.17）【只是那時候是25,000，現在是30, 000元…
      】（通話時間：94.8.29）【譬如說30,000元的投資是不
      是42000元... 】（通話時間：94.9.2）。（詳94年度他
      字第947號卷第51、57、60頁）
    7.佑寧公司招募佑寧會員，每單位價格最初雖係25,000元，
      然依上開通訊監察報告顯示，至遲自94年9月間，即已改
      為每單位3萬元，與小熊渡假村旅遊卡每單位售價相同，
      前開證人等之供稱或因與小熊渡假村旅遊卡混崤，而尚有
      誤會，是佑寧公司應自94年9月起即售有每單位3萬元之產
      品乙節，亦堪認定。
  (三)從而，附表一編號69-76部分之販售時間，雖於佑寧公司販
    售小熊渡假村旅遊卡之前（即94年12月），然佑寧會員既自
    94年9月起即有每單位3萬元之產品，則附表一編號69-76之
    記載與事實之認定應無矛盾之處，附此敘明。
據上論結，應依刑事訴訟法第369條第1項前段、第364條、第299
條第1項前段；修正前刑法第340條、第55條後段；現行刑法第11
條前段、第2條第1項前段、但書、第28條、第59條、第31條，銀
行法第125條第1項後段、第3項，判決如主文。
本案經檢察官邱克斌到庭執行職務。
中    華    民    國    98    年    9     月    24    日
                  刑事第二庭  審判長法  官  葉居正
                                    法  官  陳欽賢
                                    法  官  洪碧雀
以上正本證明與原本無異。
如不服本判決應於收受送達後10日內向本院提出上訴書狀，其未
敘述上訴理由者，並得於提起上訴後10日內向本院補提理由書（
均須按他造當事人之人數附繕本）「切勿逕送上級法院」。
                                    書記官  魏芝雯
中    華    民    國    98    年    9     月    24    日
【附錄】本判決論罪科刑法條：
銀行法第29條（禁止非銀行收受存款及違反之處罰）
除法律另有規定者外，非銀行不得經營收受存款、受託經理信託
資金、公眾財產或辦理國內外匯兌業務。
違反前項規定者，由主管機關或目的事業主管機關會同司法警察
機關取締，並移送法辦；如屬法人組織，其負責人對有關債務，
應負連帶清償責任。
執行前項任務時，得依法搜索扣押被取締者之會計帳簿及文件，
並得拆除其標誌等設施或為其他必要之處置。
銀行法第29條之1 （視為收受存款）
以借款、收受投資、使加入為股東或其他名義，向多數人或不特
定之人收受款項或吸收資金，而約定或給付與本金顯不相當之紅
利、利息、股息或其他報酬者，以收受存款論。
銀行法第125條
違反第29條第1項規定者，處3年以上10年以下有期徒刑，得併科
新臺幣1千萬元以上2億元以下罰金。其犯罪所得達新臺幣1億元
以上者，處7年以上有期徒刑，得併科新臺幣2500萬元以上5億元
以下罰金。
經營銀行間資金移轉帳務清算之金融資訊服務事業，未經主管機
關許可，而擅自營業者，依前項規定處罰。
法人犯前二項之罪者，處罰其行為負責人。
修正前刑法第340條（常業詐欺罪）
以犯第339條之罪為常業者，處1年以上7年以下有期徒刑，得併
科5萬元以下罰金。
【附表一】：共犯吳萬成部分
┌──┬─┬─┬─┬────┬───┬─────┬─────┬───┐
│編號│年│月│日│投資人  │分公司│單位25000 │單位30000 │業務員│
├──┼─┼─┼─┼────┼───┼─────┼─────┼───┤
│ 1  │93│7 │28│林秋慧  │總    │2         │          │吳萬成│
├──┼─┼─┼─┼────┼───┼─────┼─────┼───┤
│ 2  │93│8 │1 │吳萬寶  │總    │19        │          │吳萬成│
├──┼─┼─┼─┼────┼───┼─────┼─────┼───┤
│ 3  │93│10│6 │吳萬寶  │總    │1         │          │吳萬成│
├──┼─┼─┼─┼────┼───┼─────┼─────┼───┤
│ 4  │93│10│22│吳萬寶  │總    │3         │          │吳萬成│
├──┼─┼─┼─┼────┼───┼─────┼─────┼───┤
│ 5  │93│11│4 │吳萬寶  │總    │30        │          │吳萬成│
├──┼─┼─┼─┼────┼───┼─────┼─────┼───┤
│ 6  │93│11│8 │曾定江  │總    │5         │          │吳萬成│
├──┼─┼─┼─┼────┼───┼─────┼─────┼───┤
│ 7  │93│11│25│陳素于  │總    │20        │          │吳萬成│
├──┼─┼─┼─┼────┼───┼─────┼─────┼───┤
│ 8  │93│11│27│吳萬寶  │總    │1         │          │吳萬成│
├──┼─┼─┼─┼────┼───┼─────┼─────┼───┤
│ 9  │93│12│1 │張烈忠  │總    │1         │          │吳萬成│
├──┼─┼─┼─┼────┼───┼─────┼─────┼───┤
│10  │93│12│2 │黃文燕  │總    │1         │          │吳萬成│
├──┼─┼─┼─┼────┼───┼─────┼─────┼───┤
│11  │93│5 │3 │吳萬寶  │總    │1         │          │吳萬成│
├──┼─┼─┼─┼────┼───┼─────┼─────┼───┤
│12  │93│12│29│吳萬寶  │總    │5         │          │吳萬成│
├──┼─┼─┼─┼────┼───┼─────┼─────┼───┤
│13  │93│12│31│吳萬寶  │總    │1         │          │吳萬成│
├──┼─┼─┼─┼────┼───┼─────┼─────┼───┤
│14  │94│1 │10│吳萬寶  │總    │2         │          │吳萬成│
├──┼─┼─┼─┼────┼───┼─────┼─────┼───┤
│15  │94│1 │26│曾定江  │總    │1         │          │吳萬成│
├──┼─┼─┼─┼────┼───┼─────┼─────┼───┤
│16  │94│1 │30│吳萬寶  │總    │4         │          │吳萬成│
├──┼─┼─┼─┼────┼───┼─────┼─────┼───┤
│17  │94│1 │31│王鳳茹  │總    │4         │          │吳萬成│
├──┼─┼─┼─┼────┼───┼─────┼─────┼───┤
│18  │94│1 │31│林麗鈺  │總    │1         │          │吳萬成│
├──┼─┼─┼─┼────┼───┼─────┼─────┼───┤
│19  │94│1 │31│張國卿  │總    │4         │          │吳萬成│
├──┼─┼─┼─┼────┼───┼─────┼─────┼───┤
│20  │94│2 │1 │張國卿  │總    │1         │          │吳萬成│
├──┼─┼─┼─┼────┼───┼─────┼─────┼───┤
│21  │94│2 │1 │彭如君  │總    │1         │          │吳萬成│
├──┼─┼─┼─┼────┼───┼─────┼─────┼───┤
│22  │94│2 │2 │吳萬寶  │總    │4         │          │吳萬成│
├──┼─┼─┼─┼────┼───┼─────┼─────┼───┤
│23  │94│2 │3 │吳萬寶  │總    │1         │          │吳萬成│
├──┼─┼─┼─┼────┼───┼─────┼─────┼───┤
│24  │94│2 │14│周雪芝  │總    │1         │          │吳萬成│
├──┼─┼─┼─┼────┼───┼─────┼─────┼───┤
│25  │94│2 │14│謝全生  │總    │2         │          │吳萬成│
├──┼─┼─┼─┼────┼───┼─────┼─────┼───┤
│26  │94│2 │18│周林來春│總    │1         │          │吳萬成│
├──┼─┼─┼─┼────┼───┼─────┼─────┼───┤
│27  │94│2 │21│陳麗香  │總    │1         │          │吳萬成│
├──┼─┼─┼─┼────┼───┼─────┼─────┼───┤
│28  │94│2 │24│朱春梅  │總    │1         │          │吳萬成│
├──┼─┼─┼─┼────┼───┼─────┼─────┼───┤
│29  │94│2 │24│連麗玉  │總    │1         │          │吳萬成│
├──┼─┼─┼─┼────┼───┼─────┼─────┼───┤
│30  │94│2 │25│張完密  │總    │1         │          │吳萬成│
├──┼─┼─┼─┼────┼───┼─────┼─────┼───┤
│31  │94│2 │25│施友升  │總    │1         │          │吳萬成│
├──┼─┼─┼─┼────┼───┼─────┼─────┼───┤
│32  │94│2 │27│顏寶真  │總    │2         │          │吳萬成│
├──┼─┼─┼─┼────┼───┼─────┼─────┼───┤
│33  │94│2 │28│張完密  │總    │3         │          │吳萬成│
├──┼─┼─┼─┼────┼───┼─────┼─────┼───┤
│34  │94│2 │28│張完密  │總    │3         │          │吳萬成│
├──┼─┼─┼─┼────┼───┼─────┼─────┼───┤
│35  │94│2 │28│鐘貝絲  │總    │1         │          │吳萬成│
├──┼─┼─┼─┼────┼───┼─────┼─────┼───┤
│36  │94│2 │28│鐘貝絲  │總    │1         │          │吳萬成│
├──┼─┼─┼─┼────┼───┼─────┼─────┼───┤
│37  │94│3 │18│周林來春│總    │1         │          │吳萬成│
├──┼─┼─┼─┼────┼───┼─────┼─────┼───┤
│38  │94│3 │18│黃高美燕│總    │2         │          │吳萬成│
├──┼─┼─┼─┼────┼───┼─────┼─────┼───┤
│39  │94│3 │21│周林來春│總    │2         │          │吳萬成│
├──┼─┼─┼─┼────┼───┼─────┼─────┼───┤
│40  │94│3 │30│陳姿羽  │總    │2         │          │吳萬成│
├──┼─┼─┼─┼────┼───┼─────┼─────┼───┤
│41  │94│3 │30│黃麗娟  │總    │1         │          │吳萬成│
├──┼─┼─┼─┼────┼───┼─────┼─────┼───┤
│42  │94│3 │30│吳萬寶  │總    │3         │          │吳萬成│
├──┼─┼─┼─┼────┼───┼─────┼─────┼───┤
│43  │94│3 │31│黃高美燕│總    │1         │          │吳萬成│
├──┼─┼─┼─┼────┼───┼─────┼─────┼───┤
│44  │94│3 │31│王奎英  │總    │1         │          │吳萬成│
├──┼─┼─┼─┼────┼───┼─────┼─────┼───┤
│45  │94│4 │4 │歐秀英  │總    │2         │          │吳萬成│
├──┼─┼─┼─┼────┼───┼─────┼─────┼───┤
│46  │94│4 │6 │趙國明  │總    │4         │          │吳萬成│
├──┼─┼─┼─┼────┼───┼─────┼─────┼───┤
│47  │94│4 │15│高李照治│總    │10        │          │吳萬成│
├──┼─┼─┼─┼────┼───┼─────┼─────┼───┤
│48  │94│4 │15│黃高美燕│總    │32        │          │吳萬成│
├──┼─┼─┼─┼────┼───┼─────┼─────┼───┤
│49  │94│4 │15│周林來春│總    │6         │          │吳萬成│
├──┼─┼─┼─┼────┼───┼─────┼─────┼───┤
│50  │94│4 │25│吳萬寶  │總    │4         │          │吳萬成│
├──┼─┼─┼─┼────┼───┼─────┼─────┼───┤
│51  │94│4 │27│吳欽嬌  │總    │12        │          │吳萬成│
├──┼─┼─┼─┼────┼───┼─────┼─────┼───┤
│52  │94│4 │28│吳萬寶  │總    │4         │          │吳萬成│
├──┼─┼─┼─┼────┼───┼─────┼─────┼───┤
│53  │94│4 │28│高李照治│總    │8         │          │吳萬成│
├──┼─┼─┼─┼────┼───┼─────┼─────┼───┤
│54  │94│4 │29│何金蓮  │總    │4         │          │吳萬成│
├──┼─┼─┼─┼────┼───┼─────┼─────┼───┤
│55  │94│5 │4 │吳萬寶  │總    │4         │          │吳萬成│
├──┼─┼─┼─┼────┼───┼─────┼─────┼───┤
│56  │94│5 │17│何金蓮  │總    │4         │          │吳萬成│
├──┼─┼─┼─┼────┼───┼─────┼─────┼───┤
│57  │94│5 │20│吳萬寶  │總    │2         │          │吳萬成│
├──┼─┼─┼─┼────┼───┼─────┼─────┼───┤
│58  │94│5 │30│吳萬寶  │總    │2         │          │吳萬成│
├──┼─┼─┼─┼────┼───┼─────┼─────┼───┤
│59  │94│6 │15│吳萬寶  │總    │3         │          │吳萬成│
├──┼─┼─┼─┼────┼───┼─────┼─────┼───┤
│60  │94│6 │20│吳萬寶  │總    │6         │          │吳萬成│
├──┼─┼─┼─┼────┼───┼─────┼─────┼───┤
│61  │94│6 │22│張如珪  │總    │10        │          │吳萬成│
├──┼─┼─┼─┼────┼───┼─────┼─────┼───┤
│62  │94│6 │28│吳欽嬌  │總    │12        │          │吳萬成│
├──┼─┼─┼─┼────┼───┼─────┼─────┼───┤
│63  │94│6 │29│張完密  │總    │6         │          │吳萬成│
├──┼─┼─┼─┼────┼───┼─────┼─────┼───┤
│64  │94│6 │30│周林來春│總    │3         │          │吳萬成│
├──┼─┼─┼─┼────┼───┼─────┼─────┼───┤
│65  │94│6 │30│吳欽嬌  │總    │3         │          │吳萬成│
├──┼─┼─┼─┼────┼───┼─────┼─────┼───┤
│66  │94│6 │30│趙國明  │總    │3         │          │吳萬成│
├──┼─┼─┼─┼────┼───┼─────┼─────┼───┤
│67  │94│6 │30│李慧美  │總    │2         │          │吳萬成│
├──┼─┼─┼─┼────┼───┼─────┼─────┼───┤
│68  │94│6 │30│賴錫城  │總    │6         │          │吳萬成│
├──┼─┼─┼─┼────┼───┼─────┼─────┼───┤
│69  │94│10│12│張國卿  │總    │          │1         │吳萬成│
├──┼─┼─┼─┼────┼───┼─────┼─────┼───┤
│70  │94│10│17│李慧美  │總    │          │1         │吳萬成│
├──┼─┼─┼─┼────┼───┼─────┼─────┼───┤
│71  │94│10│20│黃高美燕│總    │          │5         │吳萬成│
├──┼─┼─┼─┼────┼───┼─────┼─────┼───┤
│72  │94│10│20│張春梅  │總    │          │10        │吳萬成│
├──┼─┼─┼─┼────┼───┼─────┼─────┼───┤
│73  │94│10│24│吳欽嬌  │總    │          │2         │吳萬成│
├──┼─┼─┼─┼────┼───┼─────┼─────┼───┤
│74  │94│10│25│吳欽嬌  │總    │          │2         │吳萬成│
├──┼─┼─┼─┼────┼───┼─────┼─────┼───┤
│75  │94│10│30│吳欽嬌  │總    │          │1         │吳萬成│
├──┼─┼─┼─┼────┼───┼─────┼─────┼───┤
│76  │94│10│31│康登莉  │總    │          │5         │吳萬成│
├──┼─┼─┼─┼────┼───┼─────┼─────┼───┤
│77  │94│11│10│張如珪  │總    │          │20        │吳萬成│
├──┼─┼─┼─┼────┼───┼─────┼─────┼───┤
│78  │94│11│23│張春梅  │總    │          │7         │吳萬成│
├──┼─┼─┼─┼────┼───┼─────┼─────┼───┤
│79  │94│11│24│康登莉  │總    │          │21        │吳萬成│
└──┴─┴─┴─┴────┴───┴─────┴─────┴───┘
【附表二】：共犯李權倫即李志仁部分
┌──┬─┬─┬─┬────┬───┬─────┬─────┬───┐
│編號│年│月│日│投資人  │分公司│單位25000 │單位30000 │業務員│
├──┼─┼─┼─┼────┼───┼─────┼─────┼───┤
│ 1  │94│4 │15│賴怡如  │嘉義  │8         │          │李志仁│
├──┼─┼─┼─┼────┼───┼─────┼─────┼───┤
│ 2  │94│4 │15│賴怡如  │嘉義  │8         │          │李志仁│
├──┼─┼─┼─┼────┼───┼─────┼─────┼───┤
│ 3  │94│5 │9 │賴俐潔  │嘉義  │20        │          │李志仁│
├──┼─┼─┼─┼────┼───┼─────┼─────┼───┤
│ 4  │94│5 │17│賴俐潔  │嘉義  │4         │          │李志仁│
├──┼─┼─┼─┼────┼───┼─────┼─────┼───┤
│ 5  │94│5 │31│曾昭芬  │嘉義  │1         │          │李志仁│
├──┼─┼─┼─┼────┼───┼─────┼─────┼───┤
│ 6  │94│6 │2 │陳代芳  │嘉義  │12        │          │李志仁│
├──┼─┼─┼─┼────┼───┼─────┼─────┼───┤
│ 7  │94│6 │16│莊佩蒨  │嘉義  │21        │          │李志仁│
├──┼─┼─┼─┼────┼───┼─────┼─────┼───┤
│ 8  │94│7 │1 │李陳月嬌│嘉義  │9         │          │李志仁│
├──┼─┼─┼─┼────┼───┼─────┼─────┼───┤
│ 9  │94│7 │10│賴俐潔  │嘉義  │18        │          │李志仁│
├──┼─┼─┼─┼────┼───┼─────┼─────┼───┤
│10  │94│7 │20│黃心怡  │嘉義  │9         │          │李志仁│
├──┼─┼─┼─┼────┼───┼─────┼─────┼───┤
│11  │94│7 │31│黃心怡  │嘉義  │12        │          │李志仁│
├──┼─┼─┼─┼────┼───┼─────┼─────┼───┤
│12  │94│8 │31│蔡增嬅  │嘉義  │1         │          │李志仁│
└──┴─┴─┴─┴────┴───┴─────┴─────┴───┘
【附表三】：共犯范祁仲部分
┌──┬─┬─┬─┬────┬───┬─────┬─────┬───┐
│編號│年│月│日│投資人  │分公司│單位25000 │單位30000 │業務員│
├──┼─┼─┼─┼────┼───┼─────┼─────┼───┤
│ 1  │94│4 │7 │范陳玉雲│嘉義  │4         │          │范祁仲│
├──┼─┼─┼─┼────┼───┼─────┼─────┼───┤
│ 2  │94│4 │8 │范景茵  │嘉義  │4         │          │范祁仲│
├──┼─┼─┼─┼────┼───┼─────┼─────┼───┤
│ 3  │94│4 │8 │傅秀鳳  │嘉義  │4         │          │范祁仲│
├──┼─┼─┼─┼────┼───┼─────┼─────┼───┤
│ 4  │94│4 │18│傅羅梅香│嘉義  │4         │          │范祁仲│
├──┼─┼─┼─┼────┼───┼─────┼─────┼───┤
│ 5  │94│4 │18│傅秀玉  │嘉義  │4         │          │范祁仲│
├──┼─┼─┼─┼────┼───┼─────┼─────┼───┤
│ 6  │94│4 │20│傅聖嘉  │嘉義  │12        │          │范祁仲│
├──┼─┼─┼─┼────┼───┼─────┼─────┼───┤
│ 7  │94│7 │28│潘秋麗  │嘉義  │3         │          │范祁仲│
├──┼─┼─┼─┼────┼───┼─────┼─────┼───┤
│ 8  │94│8 │15│陳香如  │嘉義  │1         │          │范祁仲│
└──┴─┴─┴─┴────┴───┴─────┴─────┴───┘
【附表四】：己○○部分
┌──┬─┬─┬─┬────┬───┬─────┬─────┬───┐
│編號│年│月│日│投資人  │分公司│單位25000 │單位30000 │業務員│
├──┼─┼─┼─┼────┼───┼─────┼─────┼───┤
│ 1  │94│8 │29│丙○○  │中山  │3         │          │己○○│
├──┼─┼─┼─┼────┼───┼─────┼─────┼───┤
│ 2  │94│10│6 │乙○○  │潔康  │          │1         │己○○│
├──┼─┼─┼─┼────┼───┼─────┼─────┼───┤
│ 3  │94│10│18│甲○○  │潔康  │          │1         │己○○│
├──┼─┼─┼─┼────┼───┼─────┼─────┼───┤
│ 4  │94│10│19│戊○○  │潔康  │          │5         │己○○│
├──┼─┼─┼─┼────┼───┼─────┼─────┼───┤
│ 5  │94│10│21│丁○○  │潔康  │          │1         │己○○│
├──┼─┼─┼─┼────┼───┼─────┼─────┼───┤
│ 6  │94│10│31│庚○○  │潔康  │          │250       │己○○│
├──┼─┼─┼─┼────┼───┼─────┼─────┼───┤
│ 7  │94│10│31│辛○○  │潔康  │          │50        │己○○│
└──┴─┴─┴─┴────┴───┴─────┴─────┴───┘
附表五：
┌─┬────┬─────────┬────────────┬────┐
│編│ 被  告 │被告任職佑寧公司- │佑寧公司全省累計        │出   處 │
│號│        │佑寧公司遭查獲期間│投資金額（單位：新臺幣）│        │
├─┼────┼─────────┼────────────┼────┤
│1 │ 吳萬成 │93年7月-          │5億6328萬5000元         │原審卷(四)│
│  │        │94年12月14日      │                        │P18     │
├─┼────┼─────────┼────────────┼────┤
│2 │ 李權倫 │94年3月-          │5億2146萬元             │原審卷(三)│
│  │ 范祁仲 │94年12月14日      │                        │P58     │
├─┼────┼─────────┼────────────┼────┤
│3 │ 己○○ │94年8月15日-      │3億2166萬元             │原審卷(三)│
│  │        │94年12月14日      │                        │P58     │
└─┴────┴─────────┴────────────┴────┘


司法院資訊處製作；財團法人民間司法改革基金會備份。
